臺灣高等法院高雄分院刑事判決　　　　　　　　　　九十三年度上訴字第九一四號
　　上　訴　人　臺灣澎湖地方法院檢察署檢察官
　　被　　　告　乙○○
　　選任辯護人　郭至卓
右上訴人因被告強盜等案件，不服臺灣澎湖地方法院九十三年度訴字第一六號中華民
國九十三年八月九日第一審判決（起訴案號：臺灣澎湖地方法院檢察署九十二年發查
偵字第三一號），提起上訴，本院判決如左：
    主  文
上訴駁回。
    事  實
一、乙○○前於民國（下同）八十七年間，曾犯傷害、毀損等罪，經台灣澎湖地方法
    院分別判處有期徒刑四月、二月，並經定執行刑為有期徒刑四月確定，甫於八十
    八年一月二十八日易科罰金執行完畢。乙○○係旅行團領隊，於九十二年九月二
    十七日下午一時許，帶旅行團投宿位於澎湖縣白沙鄉吉貝村一八八號之「別野山
    莊」，並於同日下午三時許帶團外出。嗣於翌日凌晨一時三十分許，乙○○自外
    返回「別野山莊」，因誤認自己居住領隊Ｃ房，遂啟門入室，進入後見甲○○在
    其內就寢，乃上前喚醒甲○○，然甲○○仍繼續熟睡，乙○○竟心生不滿，基於
    普通傷害人之身體之犯意，持房內之蚊香罐丟擲甲○○頭部，致甲○○受有右顳
    部紅腫、擦傷、左側耳前擦傷等傷害。乙○○因未發現自己行李，又退出房門尋
    找，隨後「別野山莊」服務人員許素華、許金蘭前來帶乙○○回房，途經廚房時
    ，乙○○見該山莊所有水果刀一把，竟另行起意，持水果刀，向甲○○恫稱：「
    要殺死你」等語，使甲○○心生畏懼，致生危害於安全。嗣經甲○○報警，始悉
    上情。
二、案經甲○○訴由澎湖縣警察局白沙分局報請臺灣澎湖地方法院檢察署檢察官偵查
    起訴。
    理      由
一、訊據被告乙○○坦承右揭傷害及恐嚇危害安全之犯行，並經告訴人甲○○於原審
    及本院審理時以證人身分具結後證述綦詳，被告前開傷害事實，復有驗傷診斷書
    二紙、現場平面圖、現場照片十四幀附卷可稽，又被告前開恐嚇事實，並據證人
    許素華於原審審理中具結後證述：伊前去查看，看到告訴人坐在床上，臉頰上有
    流血，後來我姊姊許金蘭推被告時，才看到他手上拿著刀，我要求被告把刀放回
    去等語（原審卷第八十一頁），足見被告當時情緒激動，又曾持水果刀；至於證
    人許素華、許金蘭於原審固證稱並未聽到被告恐嚇告訴人，惟該二位證人分別係
    「別野山莊」負責人及服務人員，事發前往處理時，意在安撫被告，以免影響其
    他住房客人，對於被告當時之言詞，未必能留意，因此，該二位證人此部分證述
    ，不能認與被告之自白有何矛盾。基於上述，被告之自白與事實相符，足以採信
    ，被告有右揭傷害及恐嚇危害安全之犯行，均堪以認定。
二、核被告所為，其傷害告訴人之行為，係犯刑法第二百七十七條第一項之普通傷害
    罪；其恐嚇危害告訴人安全之行為，係犯同法第三百零五條之恐嚇危害安全罪。
    又綜合證人甲○○、許素華、許金蘭證述之案發過程，被告持蚊香罐丟擲告訴人
    後，即退出門外，經證人許素華、許金蘭上前帶走被告，途經廚房，被告發現有
    水果刀後，才又起意持水果刀恐嚇告訴人，其傷害、恐嚇犯行，時間有相當間隔
    ，引發之動機亦有所別，足見被告所犯上開二罪，犯意各別，行為不同，應予分
    論併罰。又被告前於八十七年間，曾犯傷害、毀損等罪，經台灣澎湖地方法院分
    別判處有期徒刑四月、二月，並經定執行刑為有期徒刑四月確定，甫於八十八年
    一月二十八日易科罰金執行完畢，有臺灣高等法院被告全國前案紀錄表可稽，其
    於五年之內，再犯本件有期徒刑以上之罪，為累犯，應均依法加重其刑。
三、原審以被告傷害及恐嚇危害安全犯行，事證明確，適用刑法第二百七十七條第一
    項、第三百零五條、第四十七條、第四十一條第一項前段、第五十一條第五款，
    罰金罰鍰提高標準條例第一條前段、第二條規定，審酌被告係因誤認投宿房間，
    而為本件犯行，告訴人所受之傷勢，迄未賠償告訴人所受損失，及其犯罪後之態
    度等一切情狀，分別量處傷害部分有期徒刑三月，恐嚇危害安全部分有期徒刑三
    月，併定其應執行刑為有期徒刑四月，並均諭知易科罰金之折算標準。另以不能
    證明被告涉犯有公訴人起訴之刑法第三百三十條第一項、第三百二十九條之加重
    準強盜既遂罪嫌（如後述四部分），惟公訴人認該部分與本院前開論罪科刑部分
    ，屬吸收關係，為實質上一罪，不另為無罪之諭知，原審認事用法核無違誤，量
    刑亦稱妥適，檢察官上訴意旨循告訴人聲請上訴之理由，以被告應成立準強盜罪
    ，縱不成立加重準強盜罪，原審就認定被告所犯傷害及恐嚇危害安全犯行，量刑
    亦屬過輕云云，而指摘原判決不當，為無理由，應予駁回。
四、公訴意旨另以：被告意圖為自己不法所有，於上開時、地，侵入告訴人投宿之領
    隊Ｃ房，竊取告訴人置於行李袋內之白金項鍊一條，因遭告訴人發覺，為脫免逮
    捕，持蚊香罐丟擲告訴人，並持刀向告訴人恫稱：「要殺死你」，因認被告涉有
    刑法第三百三十條第一項、第三百二十九條之加重準強盜既遂罪嫌。公訴人認被
    告涉有上開罪嫌，無非以被告曾在上開時、地，傷害、恐嚇告訴人，告訴人又指
    訴其所有之白金項鍊遭竊為主要論據。訊據被告則堅詞否認有何準強盜犯行，辯
    稱：被告於九十二年九月二十七日下午帶團投宿「別野山莊」，許素華分配被告
    住領隊Ｃ房，許素華晚上雖打電話通知被告換房，但被告其實未聽清楚，仍認為
    自己住領隊Ｃ房，返回「別野山莊」後，領隊Ｃ房又沒上鎖，被告就進去，因為
    找不到自己的行李，才拿蚊香罐丟告訴人，並未竊取告訴人的白金項鍊等語。經
    查：
（一）證人許素華於原審具結後證稱：當日原先的確分配被告住領隊Ｃ房，被告下午
      出門前，已將該房鑰匙交給櫃臺，伊晚上七點多打電話告知被告換房，通話時
      ，被告好像在餐廳喝酒，附近很吵，回答也只是虛應故事等語（原審卷第七十
      七頁至七十九頁），足認被告在許素華通知換房時，並未充分瞭解許素華所告
      知換房之事項。證人許素華及許金蘭於原審均證稱：被告與告訴人發生爭執時
      ，只看到被告很醉；當時領隊Ｃ房燈光是亮的等情（見原審卷第八十頁、八十
      二頁、第八十五頁、第八十七頁）；又證人許金蘭於原審證稱：伊聽到吵架聲
      音，出去查看，被告站在領隊Ｃ房外叫告訴人出來，並說房間怎麼會變這樣，
      被告後來還一直問行李在哪裡？（原審卷第八十五頁、八十六頁）等語，及證
      人甲○○證稱：伊聽到翻東西的聲音，準備起床時，被告就開燈，然後持蚊香
      罐打伊等語（原審卷第九十頁）；證人許素華於本院審理時具結後證稱，被告
      有將行李放進領隊Ｃ房等情（見本院審判筆錄）。足見被告確有將自己之行李
      放進領隊Ｃ房，而且並非基於竊盜故意進入該房間；否則，被告在告訴人醒來
      後，衡情應迅速離去，何必主動開燈，又要求告訴人離開房間，大叫「房間怎
      麼會變這樣」？因此，被告辯稱，其係因誤認仍住領隊Ｃ房，始進入該房一節
      ，堪以採信。
（二）又證人甲○○於原審證稱：當晚伊聽到翻動東西的聲音醒過來，被告就拿蚊香
      罐打伊，然後開燈‧‧‧因為當晚只有被告進過房間，所以伊想遺失的白金項
      鍊是被告偷的（原審卷第九十一頁至九十三頁）等語，顯然告訴人並未親眼目
      睹被告有竊取白金項鍊之行為，而係推測白金項鍊為被告所竊。證人甲○○復
      於原審證稱：伊最後一次看到白金項鍊是在九月二十七日下午到吉貝之前，而
      發現白金項鍊遺失，是在九月二十八日離開吉貝之後‧‧‧被告當晚被許素蘭
      等人帶走後，伊並未檢查行李，也未注意行李是否遭翻動等語（原審卷第九十
      一、九十三、九十五頁），證人許素華於本院審理時證稱：「（告訴人如何告
      訴你他的白金項鍊不見了？）他都沒有說，是好幾天之後，在警局的時候他才
      說的，當時他沒有跟任何人說」等語（見本院審判筆錄）。因此，告訴人所有
      之白金項鍊，亦有可能是在被告進入領隊Ｃ房前，或被告離開領隊Ｃ房後遭竊
      或遺失。依告訴人上開指訴，本院並無法認定白金項鍊係被告竊取，或被告有
      著手竊盜行為。
（三）雖然證人甲○○於原審及本院審理中證稱：櫃檯有交一把領隊Ｃ房的鑰匙，告
      訴人將之帶在身邊，告訴人有將房門反鎖云云（見原審卷第八十九頁、第九十
      四頁、本院審判筆錄），被告則否認房門有上鎖云云，被告與告訴人雙方各執
      一詞；而證人許素華於原審證稱：我記得被告在帶團出去前，有把鑰匙交給櫃
      檯云云，於本院審理時又否認有如此說，並證稱：「（據你了解，被告如何取
      得領隊Ｃ房的鑰匙？）他沒有取得，因為鑰匙是放在房間裡面，那時候我問告
      訴人的時候，他說他沒鎖房間，他說他忘了鎖˙˙˙」（見本院審判筆錄）」
      「我確定他（指告訴人）沒有鎖」，證人許素華亦前後證述不一。惟據證人許
      素華及證人甲○○於原審具結後證稱：門鎖沒有毀損，證人許素華更證稱：到
      現在還在使用等情（見原審卷第七十九頁、第八十九頁）。依此，足見被告並
      非破壞領隊Ｃ房的房門進入，而有如前述，被告當時又呈酒醉狀態，則案發時
      被告進入該領隊Ｃ房，無論係被告將鑰匙插在房間電源孔未取出，或被告再向
      櫃檯拿取鑰匙開啟房門，甚或鑰匙已交由告訴人處理，但被告既在酒醉狀態，
      未破壞房門之情形下進入該房間，尚難遽認被告當時確知已換房而基於竊盜之
      犯意進入該房間，自不能執為不利於被告之認定。
（四）綜上所述，被告既係因誤認投宿房間，而進入領隊Ｃ房，又無竊取告訴人財物
      ，其雖有毆打、恐嚇告訴人之行為，然與加重準強盜既遂罪之構成要件不符，
      自不得以該罪相繩。公訴人所舉之證據，並無法使法院得到被告確有準強盜既
      遂罪名之有罪心證。此外，復查無其他積極證據足資證明被告有加重準強盜犯
      行，因公訴人認此部分與本院前開論罪科刑部分，屬吸收關係，為實質上一罪
      ，本院就此不另為無罪之諭知，附此敘明。
據上論結，應依刑事訴訟法第三百六十八條，判決如主文。
本案經檢察官許月雲到庭執行職務。
中      華      民      國    九十三    年     十一     月     十二     日
                              臺灣高等法院高雄分院刑事第五庭
                                  審判長法官  曾永宗
                                        法官  陳明富
                                        法官  邱永貴
右正本證明與原本無異。
檢察官如不服本判決應於收受本判決後十日內向本院提出上訴書狀，其未述上訴理
由者，並得於提起上訴後十日內向本院補提理由書狀（均須按他造當事人之人數附繕
本)「切勿逕送上級法院」。
被告不得上訴。
                                      書記官  梁雅華
中    華    民    國      九十三      年      十一      月     十二   日
附錄：本判決論罪科刑法條：
刑法第二百七十七條第一項
傷害人之身體或健康者，處三年以下有期徒刑，拘役或一千元以下罰金。
刑法第三百零五條：
以加害生命、身體、自由、名譽、財產之事，恐嚇他人致生危害於安全者，處二年以
下有期徒刑、拘役或三百元以下罰金。
